【裁判字號】    90,再易,44
【裁判日期】    901231
【裁判案由】    損害賠償
【裁判全文】
臺灣臺中地方法院民事裁定  九十年度再易字第四四號
    再審聲請人    甲○○
    再審相對人    乙○○○
右當事人間請求損害賠償事件，再審聲請人對於民國九十年三月十五日本院八十九年
度再易字第五六號確定裁定聲請再審，本院裁定如左：
    主    文
再審聲請駁回。
聲請費用由再審聲請人負擔。
    理    由
一、本件聲請意旨略以：聲請人因不服鈞院八十九年度簡上字第二五二號確定判決，
    於民國（下同）八十九年十一月二日向原第二審法院提起再審之訴，經原二審法
    院以再審之訴不合法而以八十九年再易字第五六號裁定駁回聲請人再審之訴。惟
    鈞院八十九年簡上字第二五二號判決於八十九年九月二十九日宣示之裁判主文，
    並不具備民事訴訟法第二百二十六條法定之程式，僅具備當事人姓名以及主文事
    項。該期日宣示之判決並未記載法定之程式，故鈞院八十九年再易字第五六號確
    定裁定進一步適用最高法院七十年度台再字第二一二號民事判例，認定再審聲請
    期間應自八十九年九月二十九日起算，違反民事訴訟法第二百二十六條規定，其
    進而適用最高法院七十年度台再字第二一二號民事判例，更屬民事訴訟法第四百
    九十六條第一項第一款所定適用法規顯有錯誤之範圍。再者，現行之民事訴訟法
    並未有「當事人對於以聲請再審因認不合法而被駁回之裁定，不許抗告」之規定
    ，故原八十九年再易字第五六號確定裁定記載「本件不得抗告」，亦有民事訴訟
    法第四百九十六條第一項第一款適法規顯有錯誤之情形。此外，再審聲請人確於
    原第二審提出鈞院八十五年度訴字第二三四九號刑事判決影本一份，此一證據論
    述再審相對人之犯罪行為，足生影響原判決，漏未斟酌，故原第二審判決亦有民
    事訴訟法第四百九十七條得對之提起再審之訴之理由。又再審聲請人係九十年三
    月二十七日收受鈞院八十九年度再易字第五六號裁定，至同年四月六日始行確定
    ，迄今未逾三十日之不變再審期間，為此依據民事訴訟法第四百九十六條第一項
    第一款、第四百九十七條、第五百零七條規定，聲請再審云云。
二、按裁定已經確定，而有民事訴訟法第四百九十六條第一項或第四百九十七條之情
    形者，得準用民事訴訟法第五編再審程序之規定，聲請再審，民事訴訟法第五百
    零七條定有明文。復按適用法規顯有錯誤者，得以再審之訴對於確定終局判決聲
    明不服，同法第四百九十六條第一項第一款亦定有明文。而民事訴訟法第四百九
    十六條第一項第一款所謂適用法規顯有錯誤，係指確定判決違背法規或現存判例
    解釋者而言（最高法院七十一年台再字第二一○號、五十七年台上字第一○九一
    號判例參照）。本件再審聲請人雖以不服本院八十九年度再易字第五六號之確定
    裁定，提起再審之訴，然查，其真意應係對確定裁定，有民事訴訟法規定之再審
    理由，聲請再審，與前開法條之規定並無不合，合先敘明。
三、本件再審聲請人既以原確定裁定適用法規顯有錯誤為由，於法定期間內聲請再審
    ，是本件即應審酌原確定裁定是否有適用法規顯有錯誤之法定再審理由。經查，
（一）本院八十九年度簡上字第二五二號損害賠償事件係於八十九年九月二十九日宣
      示判決，有宣示判決筆錄附於本院八十九年度簡上字第二五二號卷可稽。又本
      院八十九年度簡上字第二五二號民事判決之內容，記載有當事人姓名及住所或
      居所、訴訟代理人之姓名、主文、事實、理由、法院等各款事項，此亦有本院
      八十九年度簡上字第二五二號民事判決在卷可參。亦即，本院八十九年度簡上
      字第二五二號民事判決記載之內容，符合民事訴訟法第二百二十六條規定之法
      定程式。又該判決於八十九年九月二十九日宣示，即為確定，本件再審聲請人
      以該判決有民事訴訟法第四百九十六條第一項第一款適用法規顯有錯誤之情形
      提起再審之訴，計算是否逾三十日之不變期間，即應自八十九年九月二十九日
      起算。因此，原確定裁定適用最高法院七十年度台再字第二一二號民事判例，
      認定再審聲請期間應自八十九年九月二十九日起算，並未違反民事訴訟法第二
      百二十六條規定，更非屬民事訴訟法第四百九十六條第一項第一款所定適用法
      規顯有錯誤之情形。至於再審聲請人於九十年四月十六日提出之再審狀所附證
      一，係本院八十九年九月二十九日之民事裁判主文公告，並非民事判決原本或
      正本，再審聲請人執此而謂本院八十九年度簡上字第二五二號民事判決違反民
      事訴訟法第二百二十六條規定云云，顯有誤解。
（二）再者，原確定裁定屬於簡易訴訟程序之第二審裁判，本件再審聲請人對於原確
      定裁定提起抗告，經本院依民事訴訟法第四百三十六條之三第一項、第二項、
      第三項及第五百零五條等規定，以本院九十年四月十六日八十九年度再易字第
      五六號民事裁定駁回抗告在案，有該裁定附於原審卷可佐。是以，再審聲請人
      主張：現行之民事訴訟法並未有「當事人對於以聲請再審因認不合法而被駁回
      之裁定，不許抗告之規定，故原確定裁定本件不得抗告，亦有民事訴訟法第四
      百九十六條第一項第一款之情形云云，亦與實情不符，不足採信。
四、再審聲請人又主張其確於原第二審提出鈞院八十五年度訴字第二三四九號刑事判
    決影本一份，此一證據論述再審相對人之犯罪行為，足生影響原判決，漏未斟酌
    ，故原第二審判決（即本院八十九年度簡上字第二五二號民事判決）亦有民事訴
    訟法第四百九十七條得對之提起再審之訴之理由云云。惟查原第二審判決是否有
    民事訴訟法第四百九十七條得對之提起再審之訴之理由，與原確定裁定是否有法
    定再審理由，二者並無關連。因此，原第二審判決是否有民事訴訟法第四百九十
    七條得對之提起再審之訴之理由，並非本件應審酌者，附此敘明。
五、綜上所述，原確定裁定並無再審聲請人所指適用法規顯有錯誤之事由，再審聲請
    人據以聲請再審，自有未合，應予駁回。
六、據上論結，本件再審之聲請為無理由，依民事訴訟法第五百零七條、第九十五條
    、第七十八條，裁定如主文。
中      華      民      國    九十      年     十二     月    三十一    日
                                    臺灣臺中地方法院民事第三庭
~B審判長法官  張瑞蘭
~B法      官  許石慶
~B法      官  涂秀玲
右為正本係照原本作成
如對本裁定抗告須於裁定送達後十日內向本院提出抗告狀
中      華      民      國    九十      年     十二     月    三十一    日
~B法院書記官


司法院資訊處製作；財團法人民間司法改革基金會備份。
